【裁判字號】    89,易,2905
【裁判日期】    890905
【裁判案由】    偽造文書
【裁判全文】
臺灣板橋地方法院刑事判決                        八十九年度易字第二九五號
    公  訴  人  臺灣板橋地方法院檢察署檢察官
右列被告因偽造文書案件，經檢察官提起公訴（八十九年度偵字第九０四七號），本
院判決如左：
    主  文
甲○○○○EE O SAMUEL共同行使明知為不實之事項，而使公務員登載於職務上所掌之公文
書，足以生損害於公眾，處有期徒刑月，如易科罰金，以佰元折算壹日。扣案之
南非護照壹本沒收；又偽造署押，足以生損害於公眾及他人，處有期徒刑月，如易
科罰金，以佰元折算壹日。基隆市警察局第二分局信義派出所八十九年二月十九日
十五時三十分之偵訊（調查）筆錄及同年月日十七時二十分之偵訊（調查）筆錄上偽
造之乙○○○○○ SOLOMON署押共貳枚（含指印貳枚）均沒收；應執行有期徒刑伍月，如易
科罰金，以佰元折算壹日，緩刑貳年，緩刑期內付保護管束，保護管束以驅逐出境
代之。扣案之南非護照壹本沒收，又基隆市警察局第二分局信義派出所八十九年二月
十九日十五時三十分之偵訊（調查）筆錄及同年月日十七時二十分之偵訊（調查）筆
錄上偽造之乙○○○○○ SOLOMON署押共貳枚（含指印貳枚）均沒收。
    事  實
一、甲○○○○EE O SAMUEL係奈及利亞籍人士，持有奈及利亞之護照，於民國八十七年四
    月十日入境香港，因在香港就業不易生活困難，而於同年（起訴書誤載為八十九
    年）四月十四日，在香港某處，經素未謀面之乙○○○○○ SOLOMON蠱惑稱若持其所有
    南非護照（護照號碼JRB00000000號），即可順利辦理簽證入境中華民
    國，甲○○○○EE O SAMUEL明知其未在南非出生，亦未在南非居住、讀書或從商等，
    不具南非公民身分，惟為求順利入境中華民國以打工賺錢，竟與乙○○○○○ SOLOMON
    基於行使使公務員登載不實之犯意聯絡，以自己所有之奈及利亞護照與乙○○○○○
    SOLOMON所有之編號JRB0000000號南非護照交換，惟其不知該本護照第五
    頁係遭人偽造。嗣甲○○○○EE O SAMUEL於八十七年（起訴書誤載為八十九年）四月
    十四日至同年月十七日間某日，明知其並非上開編號JRB0000000號南非
    護照上所載之乙○○○○○ SOLOMON，仍持該護照向我國駐外簽證機構之「香港中華旅
    行社」（即香港事務局服務處）申請入台簽證，而使該機構依法令從事公務之人
    員登載於職務上所掌之公文書，足生損害於我國駐外簽證機構核發簽證之正確性
    ，辦妥後於同年四月十七日即搭機至桃園中正機場國際機場，並持上開南非護照
    入境，並將該護照提示交由中正國際機場管理入境之證照查驗人員查驗而行使之
    ，足以生損害於中華民國入境管理之正確性。其於入境後，並非法受雇於張金財
    （由檢察官另案偵辦），在桃園縣龜山鄉○路○○○路坑九鄰三十三之十八號處
    從事紡織之工作，嗣於八十九年二月十九日十時十分在上址為警查獲。甲○○○○EE
    O SAMUEL為恐上開持他人所有護照入境來台情事為警發覺，竟另基於偽造署押之
    接續犯意，冒用乙○○○○○ SOLOMON名義應訊，在基隆市警察局第二分局信義派出所
    於八十九年二月十九日十五時三十分對其訊問所制作之警訊筆錄內偽造乙○○○○○
    SOLOMON之署押一枚（含指印一枚），足以生損害於警察機關辦理案件之正確性
    及乙○○○○○ SOLOMON，嗣於同日十七時二十分許，復在該派出所對其訊問所制作之
    警訊筆錄內偽造乙○○○○○ SOLO MON之署押一枚（含指印一枚），足以生損害於警
    察機關辦理案件之正確性及乙○○○○○ SOLOMON。
二、案經基隆市警察局第二分局移送台灣桃園地方法院檢察署呈請台灣高等法院檢察
    署令轉台灣板橋地方法院檢察署檢察官偵查起訴。
    理  由
一、右揭事實，業據被告甲○○○○EE O SAMUEL於警偵訊及本院審理時坦承不諱，並有扣
    案之編號ＪＲＢ00000000號南非護照一本、南非駐華聯絡辦事處之鑑定
    意見書、偵訊筆錄影本二份、被告入出境資料影本等件附卷可稽。本件事證明確
    ，被告犯行堪以認定。
二、查被告明知其並非乙○○○○○ SOLOMON，竟持乙○○○○○ SOLOMON所有之南非護照向我國
    駐外簽證機構之「香港中華旅行社」（即香港事務局服務處）申請入台簽證，使
    該機構依法令從事公務之人員登載於職務上所掌之公文書，足生損害於我國駐外
    簽證機構核發簽證之正確性及上開奈及利亞人乙○○○○○ SOLOMON，核其此部分所為
    ，係犯刑法第二百十四條之使公務員登載不實罪。而被告復持該取得入台簽證許
    可之護照入境，並提出交由我國桃園中正國際機場管理入境之證照查驗人員查驗
    ，則係犯刑法第二百十六條、第二百十四條之行使使公務員登載不實罪。被告前
    開使公務員登載不實之低度行為，應為行使之高度行為所吸收，應論以行使使公
    務員登載不實罪。其與乙○○○○○ SOLOMON間，就上開犯行，互有犯意聯絡及行為分
    擔，應依共同正犯論處。又被告在警訊筆錄偽造乙○○○○○ SOLOMON署押（含指印）
    之犯行，係犯刑法第二百十七條第一項偽造署押罪，其先後二次在警訊筆錄偽簽
    乙○○○○○ SOLOMON之署名及指印，係基於同一犯意所為之接續行為，屬實質上一罪
    ，應論以單純一罪。又被告所犯上開二罪間，犯意各別，行為互異，應分論併罰
    。按在香港犯刑法第五條各款所列之罪，適用刑法之規定，香港澳門關係條例第
    四十三條第一項第一款定有明文，該條例經行政院於八十六年六月十九日以台八
    十六僑字第二五一五九九號令發布涉及香港部分自八十六年七月一日施行，是本
    件被告在香港地區所犯上開使公務員登載不實之行為（屬刑法第五條第五款所規
    定之罪），自應適用刑法之規定，公訴人認被告此部分犯行，因犯罪地在香港，
    非我國法律所能論處，容有誤會，併此敘明。次按刑法第二百十四條所謂使公務
    員登載不實事項於公文書罪，須一經他人之聲明或申報，公務員即有登載之義務
    ，並依其所為之聲明或申報予以登載，而屬不實之事項者，始足構成，若其所為
    聲明或申報，公務員尚須為實質之審查，以判斷其真實與否，始得為一定之記載
    者，即非本罪所稱之使公務員登載不實（參照最高法院七十三年度台上字第一七
    一０號判例）。查被告持他人所有之護照（照片未經換貼）經由中正國際機場入
    境，機場管理入境之證照查驗人員原有查驗該證照與入境者是否相符之責，及其
    所持有是否為有效護照等事項後，在其護照內加蓋入國查驗章戳後，許可入國，
    即該證照查驗人員尚須為實質之審查，非入境者持護照即得入境，是被告持他人
    之護照入境此部分之犯行，除成立前開行使使公務人員登載不實罪外，尚非構成
    刑法第二百十四條使公務員登載不實罪，公訴人認被告此部分犯行，係犯刑法第
    二百十四條之罪，及另認被告係連續犯刑法第二百十四條之罪，尚有未洽，應予
    更正，附此敘明。爰審酌被告犯罪之動機、目的、手段、犯罪所生之損害及犯罪
    後坦承犯行，態度良好等一切情狀，分別量處如主文所示之刑，並諭知易科罰金
    之折算標準，及定其應執行之刑。又被告前未曾受有期徒刑以上刑之宣告，有臺
    灣高等法院檢察署刑案紀錄簡覆表在卷可按，其事後深具悔意，且在外國人收容
    所收容已有一段時日，經此刑之宣告後，應知所警惕信無再犯之虞，因認前開刑
    之宣告以暫不執行為適當，爰併諭知緩刑二年，並於緩刑期內交付保護管束，又
    被告係外國人，是保護管束以驅逐出境代之，以啟自新。
三、扣案之南非護照，係被告所有供犯罪所用之物，應刑法第三十八條第一項第二款
    之規定沒收之。另基隆市警察局第二分局信義派出所八十九年二月十九日十五時
    三十分之偵訊（調查）筆錄及同年月日十七時二十分之偵訊（調查）筆錄上偽造
    之乙○○○○○ SOLOMON署押共二枚（含指印二枚），係被告偽造之署押，均應依刑法
    第二百十九條規定沒收。
據上論斷，應依刑事訴訟法第二百九十九條第一項前段，香港澳門關係條例第四十三
條第一項第一款，刑法第五條第五款、第二十八條、第二百十六條、第二百十四條、
第二百十七條第一項、第四十一條、第五十一條第五款、第七十四條第一款、第九十
三條第一項、第三十八條第一項第二款、第二百十九條，保安處分執行法第七十四條
之一第一項，罰金罰鍰提高標準條例第一條前段、第二條，判決如主文。
本案經檢察官徐名駒到庭執行職務
中      華      民      國      八十九      年      九      月    五    日
                                  臺灣板橋地方法院刑事第三庭
                                          法  官  李  幼  妃
右正本證明與原本無異。
如不服本判決，應於判決送達後十日內，向本院提出上訴狀。
                                          書記官  強  梅  芳
中      華      民      國      八十九      年      九      月    七    日
附錄本案論罪科刑法條全文
刑法第二百十四條
明知為不實之事項，而使公務員登載於職務上所掌之公文書，足以生損害於公眾或他
人者，處三年以下有期徒刑、拘役或五百元以下罰金。
刑法第二百十六條
行使第二百十條至第二百十五條之文書者，依偽造、變造文書或登載不實事項或使登
載不實事項之規定處斷。
刑法第二百十七條
偽造印章、印文或署押，足以生損害於公眾或他人者，處三年以下有期徒刑。
盜用印章、印文或署押，足以生損害於公眾或他人者，亦同。


司法院資訊處製作；財團法人民間司法改革基金會備份。
